【裁判字號】    98,審易,1628
【裁判日期】    980820
【裁判案由】    竊盜等
【裁判全文】
臺灣高雄地方法院刑事判決            98年度審易字第1628號
公  訴  人  臺灣高雄地方法院檢察署檢察官
被      告  丙○○
                    （現於臺灣高雄戒治所執行強制戒治中）
上列被告因竊盜等案件，經檢察官提起公訴（98年度偵字第9907
、11517 號），被告於本院準備程序為有罪之陳述，經合議庭裁
定由受命法官依簡式審判程序獨任審理，判決如下：
    主  文
丙○○幫助犯詐欺取財罪，累犯，處有期徒刑月。又犯竊盜罪
，累犯，處有期徒刑壹年陸月；扣案之打火機壹只，沒收。應執
行有期徒刑壹年捌月；扣案之打火機壹只，沒收。
    事  實  及  理  由
一、犯罪事實要旨：
    丙○○前因麻醉藥品管理條例等案件，經法院分別判處有期
    徒刑5 年8 月、5 月（下稱第1 、2 罪），並定應執行之刑
    為5 年10月確定，及因麻醉藥品管理條例等案件，經法院判
    處有期徒刑7 月確定（下稱第3 罪），以上各罪接續執行，
    於民國83年8 月17日第1 次縮短刑期假釋付保護管束。嗣於
    第1 次保護管束期間再犯肅清煙毒條例、麻醉藥品管理條例
    、妨害兵役等案件，經法院分別判處有期徒刑3 年2 月、6
    月、5 月確定（下稱第4 至6 罪，此3 罪再經合併定其應執
    行之刑為有期徒刑4 年），且前開假釋亦遭撤銷（殘刑期間
    3 年8 月又26日），復另犯竊盜、偽造有價證券等案件，經
    法院分別判處有期徒刑8 月、3 年6 月確定（下稱第7 、8
    罪），以上各罪接續執行，於90年3 月5 日第2 次縮短刑期
    假釋付保護管束。嗣前開第2 次假釋亦遭撤銷而自92年1 月
    14日起入監執行殘刑（減刑前殘刑期間6 年7 月又11日），
    而前開第2 至7 案於96年7 月16日均因適用中華民國九十六
    年罪犯減刑條例減各該宣告刑二分之一（減刑後殘刑期間4
    年8 月又17日），於96年10月1 日徒刑執行完畢出監（算入
    累進縮刑之期滿日為96年9 月6 日，構成累犯）。詎不知悔
    改：
(一)雖可預見將自己所申辦之金融機構帳戶提款卡、密碼提供他
    人使用，可能幫助該他人從事財產犯罪，竟基於幫助他人詐
    欺取財之未必故意，於97年7 月8 日前某時，在高雄市○○○路，將其申辦之臺灣銀行帳號000000000000000號帳戶（
    下稱前開帳戶）之提款卡及密碼，交付予某真實姓名年籍不
    詳之成年男子使用。嗣該男子取得許前開帳戶之提款卡、密
    碼後，乃基於意圖為自己不法所有之詐欺取財犯意，致電己○○，佯稱己○○涉嫌重大詐欺案件，並需按指示匯款始得
    自證清白云云，致己○○陷於錯誤，依對方指示匯款新臺幣
    （下同）8 萬5,000 元入前開帳戶。嗣己○○發覺受騙後，
    報警循線查悉上情。
(二)另意圖為自己不法之所有，於98年4 月11日凌晨零時35分稍
    前，以循已鬆脫後門推門入內之方式，侵入由丁○○所經營
    、址設高雄市三民區○○○路117 號之已打烊而無人所在「
    新高古董店」（下稱前開古董店，無故侵入建築物部分未據
    告訴），並點燃自己所有之打火機充作照明使用，俾觀察店
    內路徑及搜尋財物，而順利竊取丁○○所有之黑色墨玉1 塊
    、翠玉戒子1 環、玉戒子1 環、玉鍊子1 條、加墜子玉鍊子
    1 條得手。又丙○○在點燃打火機充作照明使用之過程中，
    本當注意防免火花與易燃物接觸，且依當時情形，別無不能
    注意之情事，竟疏於注意，使火花碰觸古董店內懸掛之蓑衣
    而引燃火勢，並向東延燒至由乙○○所經營之已打烊而無人
    所在「神仙、老虎、狗茶飲店」（下稱前開茶飲店），及向
    西延燒至由戊○○所經營並兼做為住宅使用之「里里矻矻民
    藝店」（下稱前開民藝店），致前開古董店1 樓南側、東側
    及2 樓連同所擺放物品均燒燬，前開茶飲店2 樓連同所擺放
    物品均燒燬，前開民藝店南側工作室及2 樓連同所擺放物品
    均燒燬，已生公共危險。嗣經戊○○查覺後報警前來將丙○○當場逮捕，並扣得前開打火機1 只。
二、認定犯罪事實之依據：
(一)就犯罪事實要旨欄（一）部分
  1.被告丙○○於警詢、偵查中之陳述，及本院準備程序、審理
    中之自白。
  2.證人即被害人己○○於警詢中陳述。
  3.無存摺存入憑條存根、前開帳戶之申辦資料及客戶歷史交易
    清單各1 份。
(二)就犯罪事實要旨欄（二）部分
  1.被告於警詢、偵查中、本院準備程序及審理中之自白。
  2.證人即被害人丁○○、乙○○、戊○○於警詢中之陳述，及
    證人丁○○、傅賜光於偵查中之證述。
  3.贓物認領保管單、高雄市政府消防局火災原因調查鑑定書各
    1 份，及蒐證照片數張。
  4.扣案打火機1 只。
三、論罪：
(一)就犯罪事實要旨欄（一）部分
    查該取得、持用前開帳戶提款卡及密碼之成年男子，意圖為
    自己不法之所有，向己○○施用詐術，致己○○陷於錯誤匯
    付款項，是以該行騙者所為，係犯刑法第339 條第1 項之詐
    欺取財罪；惟被告單純將前開帳戶之提款卡、密碼提供予他
    人使用之行為，並不能逕與向己○○施以欺罔之詐術行為等
    視，且亦無證據證明被告有參與詐欺取財犯行之構成要件行
    為，是故被告均僅係對於他人遂行之詐欺取財犯行，資以助
    力，核其所為，係犯刑法第339 條第1 項、第30條第1 項前
    段之詐欺取財罪幫助犯，爰依同法第30條第2 項之規定，減
    輕其刑。
(二)就犯罪事實要旨欄（二）部分
  1.按刑法上公共危險罪，其所保護之法益，重在公共安全，故
    其罪數應以行為之個數定之。又一失火行為所燒燬之對象縱
    然不同，但行為僅一個，而應為整體的觀察，成立單純一罪
    ，另亦不得以所焚家數，定其罪數（最高法院85年度臺上字
    第2608號判決意旨、21年上字第391 號判例意旨參照）。又
    按刑法失火罪所保障者乃社會法益，其所直接侵害之法益，
    為一般社會之公共安全，雖私人之財產法益亦同時受侵害，
    但既列入公共危險罪章內，自以社會公安之法益為重，況失
    火行為原含有毀損性質，如燒燬現未有人所在之他人所有建
    築物，自係指建築物之整體而言，應包括墻垣及該建築物內
    所有設備及堆放物等。故一個失火行為，若同時燒燬建築物
    及該建築物內其他物品，無論該其他物品為他人或自己所有
    ，與同時燒燬數犯罪客體者之情形不同，均不另成立刑法第
    175 條之放火或失火燒燬建築物以外他人或自己所有物罪（
    最高法院79年度臺上字第1471號判例意旨參照），均合先指
    明。
  2.就被告行竊財物所為，係犯刑法第320 條第1 項之竊盜罪。
    另就失火燒毀現無人所在之他人所有前開古董店、茶飲店，
    及失火燒毀現供人兼作住宅使用之前開民藝店部分，雖被告
    失火所燒燬之對象有「現無人所在之他人所有建築物」、「
    現供人使用之住宅」之別，但行為僅一個，則由整體觀之，
    應只成立單純一罪，而依刑法第173 條第2 項論處；檢察官
    認被告之失火行為係分別構成刑法第174 條第3 項之失火燒
    燬現未有人所在之他人所有建築物罪，及刑法第173 條第2
    項之失火燒燬現供人使用之住宅罪，再依想像競合犯從一重
    處斷，尚嫌違誤。
  3.被告此部分以點燃打火機充作搜尋財物等照明使用之自然意
    義一行為，同時觸犯竊盜、失火燒燬現供人使用之住宅罪，
    為想像競合犯，應從一重以竊盜罪論處。
(三)被告前經犯罪事實要旨欄所示徒刑之宣告及執行完畢，有臺
    灣高等法院被告前案紀錄表1 份在卷可稽，被告於該徒刑執
    行完畢後，5 年以內故意再犯本案有期徒刑以上之幫助詐欺
    取財罪及竊盜罪，均應論以累犯，並加重其刑。且就所犯幫
    助詐欺取財罪部分，因同時具有刑之加重、減輕事由，應依
    法先加後減。
(四)被告分就犯罪事實要旨欄（一）、（二）所犯之幫助詐欺取
    財罪及竊盜罪，犯意各別、行為互殊，觸犯構成要件相異之
    罪名，應予分論併罰。
四、科刑：
    本院審酌被告提供前開帳戶提款卡、密碼幫助他人遂行財產
    犯罪，致使真正犯罪者難以被查獲，助長社會犯罪風氣，行
    為確實可議；另不思循正途賺取財富，擅自竊取他人財物，
    復在行竊過程中釀成火災，亦屬不該。惟念被告犯後尚知全
    然坦承犯行，且所竊得之物俱已發還予丁○○，有贓物認領
    保管單可按，丁○○因遭竊所受之損失已有所減輕。再兼衡
    被告各該犯行所生之危害程度等一切情狀，爰分別量處如主
    文各所示之刑。並為被告定應執行之刑。
五、扣案打火機1 只為被告所有，供犯犯罪事實要旨欄（二）所
    示犯行所用之物，業據被告陳明在卷，應依刑法第38條第1
    項第2 款、第3 項，宣告沒收。至同遭扣案之塑膠袋1 只，
    因無事證顯示與本案犯行有何直接相關，復非違禁物，本院
    自無由為沒收之宣告。
據上論結，應依刑事訴訟法第273 條之1 第1 項、第299 條第1
項前段、第310 條之2 、第454 條第1 項，刑法第339 條第1 項
、第30條第1 項前段、第2 項、第320 條第1 項、第55條、第17
3 條第2 項、第47條第1 項、第51條第5 款、第38條第1 項第2
款、第3 項，刑法施行法第1 條之1 ，判決如主文。
本案經檢察官甲○○到庭執行職務。
中    華    民    國    98    年    8     月    20    日
                  刑事第十庭  法  官  莊珮吟
以上正本證明與原本無異。
如不服本判決應於收受本判決後10日內向本院提出上訴書狀，並
應敘述具體理由，如未敘述上訴理由者，應於上訴期間屆滿後20
日內補提理由書狀於本院（均須按他造當事人之人數附繕本）「
切勿逕送上級法院」。
中    華    民    國    98    年    8     月    20    日
                              書記官  黃勤涵
◎附錄本案所犯法條：
《刑法第339 條第1 項》
意圖為自己或第三人不法之所有，以詐術使人將本人或第三人之
物交付者，處5 年以下有期徒刑、拘役或科或併科1,000 元以下
罰金。
《刑法第320 條第1 項─竊盜罪》
意圖為自己或第三人不法之所有，而竊取他人之動產者，為竊盜
罪，處5 年以下有期徒刑、拘役或500 元以下罰金。
《刑法第173 條第1 、2 項》
放火燒燬現供人使用之住宅或現有人所在之建築物、礦坑、火車
、電車或其他供水、陸、空公眾運輸之舟、車、航空機者，處無
期徒刑或7 年以上有期徒刑。
失火燒燬前項之物者，處1 年以下有期徒刑、拘役或500 元以下
罰金。
《刑法施行法第1 條之1 》
中華民國94年1 月7 日刑法修正施行後，刑法分則編所定罰金之
貨幣單位為新臺幣。
94年1 月7 日刑法修正時，刑法分則編未修正之條文定有罰金者
，自94年1 月7 日刑法修正施行後，就其所定數額提高為30倍。
但72年6 月26日至94年1 月7 日新增或修正之條文，就其所定數
額提高為3 倍。


司法院資訊處製作；財團法人民間司法改革基金會備份。
